臺灣士林地方法院民事判決　　　　　　　 99年度訴字第128號
原　　　告　黃筱庭
訴訟代理人　余忠益律師
　　　　　　李正龍
被　　　告　東鋐汽車企業有限公司
法定代理人　毛俊翔
訴訟代理人　毛天寶
上列當事人間返還買賣價金事件，本院於民國99年3 月23日言詞
辯論終結，判決如下：
    主      文
原告之訴及假執行之聲請均駁回。
訴訟費用由原告負擔。
    事實及理由
一、按訴狀送達後，原告不得將原訴變更或追加他訴，但請求之
    基礎事實同一、擴張或減縮應受判決事項之聲明者，不在此
    限，民事訴訟法第255 條第1 項第2 款、第3 款分別定有明
    文。查本件原告起訴時，係聲明：「(一)被告應給付原告新臺
    幣（下同）143 萬元，及自起訴狀繕本送達翌日起至清償日
    止，按年息5%計算之利息。(二)願供擔保，請准宣告假執行。
    」嗣於民國99年8 月9 日本院行言詞辯論程序時，當庭變更
    聲明為：「「(一)被告應給付原告139 萬2135元，及自起訴狀
    繕本送達翌日起至清償日止，按年息5%計算之利息。(二)願供
    擔保，請准宣告假執行。」經核原告聲明之變更，係基於同
    一基礎事實，而減縮應受判決事項之聲明者，依上開法條規
    定，自應准許，合先敘明。
二、原告起訴主張：伊於98年5 月26日向被告購買94年份、車牌
    號碼3526-VF 號、車身號碼WBANA510XOCM62785 號之BMW525
    i 型號自用小客車1 輛（下稱系爭車輛），約定價金139 萬
    2135元，加計保險費後則為143 萬元，有兩造於同日簽訂之
    汽車代售合約書（下稱系爭契約）可憑。詎伊付清價款並使
    用系爭車輛後，竟發現系爭車輛為93年份，且狀況不斷，需
    經常進廠修理、更換零件，嗣更因需更換壓縮機，而經維修
    廠商告知系爭車輛曾發生重大事故，方造成壓縮機損壞。後
    伊就此詢問被告，惟遭被告否認，復保證若曾發生事故，願
    負全責，伊乃於轉售不成後，將系爭車輛送原廠檢驗，證實
    確曾遭受重大撞擊，且左前葉、內龜、大樑等均已換新，經
    向花蓮縣政府消費者保護官申訴，要求被告原價買回，被告
    仍否認系爭車輛有上開瑕疵，並表示其依約不負保證責任，
    致調解不成。系爭車輛既屬重大事故車，其價值當已大大減
    損、轉手不易，而具有瑕疵，爰依民法第359 條前段規定，
    以起訴狀繕本之送達，向被告為解除系爭契約之意思表示，
    並依民法第259 條第1 、2 款等規定，訴請被告返還已付價
    款及法定遲延利息等語。並聲明：(一)被告應給付原告139 萬
    2135元，及自起訴狀繕本送達翌日起至清償日止，按年息5%
    計算之利息。(二)願供擔保，請准宣告假執行。
三、被告則以：原告於98年5 月23日至伊營業處所選購中古車，
    就系爭車輛簽訂預約，約定買賣價金為143 萬元，並同時交
    付定金5 萬元，餘款138 萬元則應於98年5 月27日以現金或
    貸款一次付清，此有兩造於同日簽訂之汽車代售合約書（下
    稱系爭預約）可稽。嗣原告於3 日審閱期經過後之98年5 月
    26日決定購買系爭車輛，兩造乃重新議價並簽訂系爭契約，
    約定由原告先給付43萬元（含定金5 萬元），餘款則由原告
    向銀行申貸100 萬元再行給付，然因原告表示銀行利息過高
    ，伊遂同意補貼原告利息3 萬7865元，故系爭車輛之最後總
    價為139 萬2135元，非原告所稱之143 萬元，伊並另為原告
    給付部分保險費8290元。又伊於系爭契約第1 條系爭車輛資
    料所填寫之「2005型」，係指出售之車型，非指年份，此有
    系爭車輛之進口與貨物稅完稅證明書、原廠證明書可參；原
    告於98年5 月26日申請新領牌照時取得之新領牌照登記書及
    系爭車輛保單亦均載明系爭車輛製造日期為93年11月，足見
    原告所稱，其係於使用系爭車輛後，始發現系爭車輛為93年
    份等情，與事實不符。另伊於97年12月16日購入系爭車輛前
    ，已仔細檢查系爭車輛之相關保養、維修及出險紀錄，確認
    不曾發生重大事故後，方決定以133 萬元之較高價購入；系
    爭預約、契約第5 條亦已明訂原告於交車時核對車身、引擎
    號碼無誤，自交車時起若發生零件故障概由原告自理等字句
    ，伊於簽訂系爭契約後，復給予原告20餘日之鑑賞期，期間
    並曾應原告要求，為系爭車輛更換皮帶，而支出維修費3500
    元，足見系爭車輛係經原告仔細檢查後，方於98年6 月16日
    正式投保車險，故原告所稱系爭車輛具有曾遭重大事故之瑕
    疵，絕非事實，原告自應舉證以實其說。再者，鑑定人臺灣
    區汽車修理工業同業公會於99年6 月1 日偕同兩造第1 次會
    勘系爭車輛時，並未發現原告所稱之修補項目，99年6 月23
    日進行第2 次會勘時，伊則不在場，該公會又非中古車同業
    工會，是其所為中古車界之鑑定結論，實與其專業不符，而
    無足採。退步言之，若認系爭車輛確曾更換系爭鑑定報告所
    載之零件，亦無從認定係於交車前所為。縱認該零件係於交
    車前更換，則因系爭車輛為中古車，本會逐年折價，且原告
    於監理單位驗車通過後，使用迄今無任何安全上疑慮，足見
    系爭車輛並無價值或效用上之瑕疵可言。再退萬步言，若系
    爭車輛確有原告所稱之瑕疵，則因原告使用系爭車輛已逾年
    餘，自不得逕予解除系爭契約，方符公平等語，資為抗辯。
    並聲明：(一)原告之訴駁回。(二)如受不利判決，願供擔保請准
    宣告免假執行。
四、兩造不爭執事項：
(一)、原告98年5 月23日與被告，就2005型BMW ，原車牌號碼0315
    -EH 之系爭車輛，簽訂汽車代售合約書，約定價金為139 萬
    2135元（原約定為143 萬元經雙方協議後，扣除3 萬7865元
    的利息補貼），並於99年5 月26日請領牌照（車牌號碼變更
    為3526-VF 號）並交付系爭車輛。
(二)、系爭車輛交付前，於94年3 月31日起至97年12月21日止，分
    別發生如華南產物保險股份有限公司及明台產物保險股份有
    限公司所出具理賠申請書、估價單、照片等之5 次保險事故
    （參華南產物保險股份有限公司99年11月17日函及明台產物
    保險股份有限公司99年12月9 日函）。
(三)、系爭車輛交付後，於98年8 月20日生有冷氣壓縮機損害之事
    實。
(四)、原告於98年11月10日前有向花蓮縣政府向被告提出消費糾紛
    申訴，並由花蓮縣政府通知被告主張瑕疵擔保之事實。
五、本件經本院依民事訴訟法第271 條之1 準用同法第270 條之
    1 第1 項第3 款之規定，整理並協議簡化爭點如下：
    原告依瑕疵擔保責任主張解除契約請求返還給付的價金暨遲
    延利息有無理由？
六、本院得心證之理由：
(一)、按當事人主張有利於己之事實者，就其事實有舉證之責任，
    民事訴訟法第277 條定有明文。又按主張法律關係存在之當
    事人，須就該法律關係發生所須之特別要件，負舉證責任（
    最高法院48年臺上字第824 號判例意旨參照）。而負舉證責
    任之當事人，須證明至使法院就該待證事實獲得確實之心證
    ，始盡其證明之責任，苟應負舉證責任之當事人，不能舉證
    ，以證實其主張之事實為真實，即應受不利之認定。復按物
    之出賣人對於買受人，應擔保其物依第373 條之規定，危險
    移轉於買受人時，無滅失或減少其價值之瑕疵，亦無滅失或
    減少其通常效用或契約預定效用之瑕疵；買賣因物有瑕疵，
    而出賣人應負擔保之責者，買受人得解除其契約或請求減少
    其價金，民法第354 條第1 項、第359 條定有明文。是以，
    原告主張被告出賣之系爭車輛為重大事故車而有瑕疵，請求
    解除契約返還價金，然為被告否認，並辯稱：系爭車輛伊係
    以133 萬元購入，再以139 萬餘元出售予原告，如購買時係
    重大事故車，豈可能以前開價格購入，系爭車輛並無原告所
    述之瑕疵，若有亦非存在於其交車予原告前等語。是依前開
    說明，原告即應就系爭車輛確有其所指之瑕疵，且該瑕疵係
    於系爭車輛交付予原告前，即危除移轉時即已存在之事實負
    舉證之責。惟查，系爭車輛經本院依原告之聲請，囑託臺灣
    區汽車修理工業同業公會鑑定，其鑑定之結果：「現場會勘
    ：1.引擎蓋鉸鏈上，曾經有拆裝過痕跡，具引擎蓋下方隔熱
    墊曾有補修過矽膠固定之痕跡，經現車比對與原廠裝配方式
    不同；2.左右葉子板有曾經拆裝過痕跡，防水膠塗佈方式與
    原廠施工方式不同；3.左側內規有焊補再塗膠情形，上水箱
    架有拆裝過痕跡；4.左前直樑曾經截補過，鉚釘比對原廠同
    型車，大於原廠標準；5.左前輪三角架、下擺臂、上拉桿已
    更換新品，但兩零件皆非原廠零件，料件上無原廠料號；6.
    左前彎角內有一只小電器開關，經比對與原廠零件不同；7.
    從上述第4 、5 、6 項，受損更換零件研判，系爭車曾發生
    左前輪側撞，才必須做以上修理。鑑定結論：1.該系爭車於
    中古車界，如有大樑受損，即為重大事故車；2.重大事故車
    可分為嚴重及輕微，嚴重及輕微是按修護後經公路監理單位
    檢驗後，如前輪定位良好，操控無異狀，即屬輕微級，如公
    路監理單位檢驗不合規定即為嚴重級；3.該系爭車按現車確
    認，修理部位經本會鑑定小組研判，按中古車界屬性，是屬
    重大事故車。」等語，此有臺灣區汽車修理工業同業公會99
    年6 月30日臺區汽工( 和) 字第99055 號函檢附之鑑定報告
    在卷可參( 鑑定報告外放) 。本院核對前開鑑定報告所檢附
    之照片，確有鑑定報告所載之前開情形，是前開鑑定報告應
    可採信。是足認系爭車輛確曾發生左前輪側撞，屬中古車界
    之重大事故車。而重大事故車，衡情其價值自當比一般同型
    中古車之價值為減少，是系爭車輛確存有價值減少之瑕疵一
    事，應可認定。又系爭車輛原車主即證人薛永平購入後，即
    交由其弟即證人薛國維使用，使用期間均有投保車體險，然
    證人薛國維使用期間，並無發生如鑑定報告所載之左前輪側
    撞之事故等情，業據證人薛永平、薛國維於本院審理時證述
    在卷( 本院卷第261 頁背面、第281 頁背面至第282 頁背面
    ) ，又經本院調取前開車輛交付原告前之所有保險理賠紀錄
    ，亦無前開鑑定報告所載之情形，此有華南產物保險股份有
    限公司汽車險理賠部99年11月17日( 99) 車賠字第54號函所
    檢附之理賠資料、明台產物保險股份有限公司99年12月9 日
    客服字第9900222 號函所檢附之相關理賠資料( 本院卷第17
    0 至202 頁) ，在卷可憑。復經本院函詢內政部警政署及花
    連縣警察局，亦查無系爭車輛肇事紀錄，此有內政部警政署
    99年9 月2 日警署交字第990132010 號函、花蓮縣警察局99
    年8 月13日花警交字第990036643 號函( 本院卷第160 頁、
    第161 頁、第146 頁) 在卷可佐。是以，依證人薛永平、薛
    國維之證述及保險理賠出險與交通事故之紀錄並無系爭車輛
    曾有鑑定報告所載之左前輪側撞事故之紀錄，而鑑定報告亦
    無法判定系爭車輛前開修復之零件係何時更換，此亦有臺灣
    區汽車修理工業同業公會99年7 月5 日臺區汽工( 和) 字第
    9906號函在卷可參（本院卷第129 頁) 。再參酌系爭車輛確
    有投保車體險，業據證人薛國維證述明確，復有前開保險出
    險紀錄可憑，應可認定。是系爭車輛，於證人薛國維使用期
    間，苟有鑑定報告所載之前開重大事故，維修費用應非低廉
    ，既有投保車體險，衡情豈可能未申請保險理賠之理。準此
    ，系爭車輛雖有鑑定報告所載之瑕庛存在，惟並無法使本院
    形成系爭車輛之瑕庛，係於系爭車輛交付予原告前即已存在
    之確定心證。原告雖主張，依明台產物保險股份有限公司97
    年3 月4 日之車損之照片可知，系爭車輛確有左前輪側撞事
    故云云，惟參前開車損出險之照片( 本院卷第189 頁至19 1
    頁) ，雖有保險桿損害之情形，但並未有前開鑑定報告所載
    之維修項目，此觀前開保險出險申請時，所檢附之鼎盛汽車
    工作單所載之維修項目均為鈑金及烤漆自明( 本院卷第188
    頁) ，是原告前開主張亦無足採。
(二)、被告另抗辯，系爭車輛沒有安全上疑慮，原告又已使用甚久
    ，原告解除契約顯不合理等語。按買賣因物有瑕疵，而出賣
    人應負擔保之責者，買受人得解除其契約或請求減少其價金
    ，但依情形，解除契約顯失公平者，買賣人僅得請求減少價
    金，民法第359 條但書亦有明文。系爭車輛依鑑定報告所載
    雖屬中古車界之重大事故車，惟系爭車輛修護後，既得上路
    行駛，並換領牌照，應係經公路監理單位檢驗合格，參照前
    開鑑定結論所載，系爭車輛應屬輕微級之重大事故車。又系
    爭車輛經維修後，雖對原本結構設計強度有些微影響，但對
    行車安全性無影響，亦有臺灣區汽車修理工業同業公會99年
    8 月16日臺區汽工( 和) 字第99073 號函在卷可按( 本院卷
    第149 頁) 。是以，縱認系爭車輛於被告交付原告前即有前
    述之瑕疵，惟並無影響系爭車輛之行車安全，再參酌車輛折
    舊快速，而系爭車輛自98年5 月26日交車迄原告於98年12月
    30日起訴請求解除契約止，業已使用逾6 個月，是原告請求
    解除契約，對被告顯非公平。是縱認系爭車輛於交付原告前
    即有前述瑕疵，依前開說明，原告亦不得請求解除契約。
(三)、綜上所述，系爭車輛雖屬中古車界之重大事故車，而存有價
    值減少之瑕疵，惟原告之舉證並無法使本院形成系爭車輛係
    於被告交付予原告時，即存前開瑕疵之確定心證。況縱認系
    爭車輛於被告交付予原告時，即存有前開瑕疵，然其現況既
    不影響其行車安全性，且原告亦使用逾6 個月之久，則原告
    請求解除契約，依其情形，顯不公平，自亦不得請求解除契
    約。準此，原告依買賣瑕疵擔保請求解除契約，返還價金，
    即為無理由，應予駁回。原告之訴既經駁回，其假執行之聲
    請亦失所附麗，亦應駁回。
七、本件事證已臻明確，兩造其餘攻擊防禦方法及未經本院援用
    之證據，核與判決之結果不生影響，爰不一一論駁，併此敘
    明。
八、據上論結，原告之訴為無理由，依民事訴訟法第78條，判決
    如主文。
中    華    民    國  100     年    4     月    20    日
                民事第二庭  法  官  劉逸成
以上正本係照原本作成。
如對本判決上訴須於判決送達後20日內向本院提出上訴狀。如委
任律師提起上訴者，應一併繳納上訴審裁判費，否則本院得不命
補正逕行駁回上訴。
中    華    民    國  100     年    4     月    25    日
                            書記官  李宜蓁